最高法院刑事判決　　　　　　　　　　　　　　　九十一年度台上字第五０七六號
　　上　訴　人　甲○○
　　　　　　　　乙○○
　　共　　　同
　　選任辯護人　申憲章律師
右上訴人等因強盜案件，不服台灣高等法院高雄分院中華民國九十一年五月三十日第
二審判決（九十一年度上訴字第三四九號，起訴案號：台灣高雄地方法院檢察署九十
年度偵字第一七二七一號），提起上訴，本院判決如左：
    主  文
上訴駁回。
    理  由
按刑事訴訟法第三百七十七條規定，上訴於第三審法院，非以判決違背法令為理由，
不得為之。是提起第三審上訴，應以原判決違背法令為理由，係屬法定要件。如果上
訴理由狀並未依據卷內訴訟資料，具體指摘原判決不適用何種法則或如何適用不當，
或所指摘原判決違法情事，顯與法律規定得為第三審上訴理由之違法情形，不相適合
時，均應認其上訴為違背法律上之程式，予以駁回。本件上訴人甲○○、乙○○上訴
意旨略稱：(一)、甲○○於第二次警訊中供稱：伊臨時起意搶劫被害人林松興之金項鍊
，乙○○不知情；乙○○於第一審供稱：甲○○騎機車載伊，伊以為要去吃東西等情
。原審對於上訴人二人強劫被害人林松興部分，係由何人騎機車？上訴人二人間如何
具有共同之犯意聯絡？對於甲○○否認強劫被害人呼恩新金項鍊部分，何以不足採信
？原審俱未調查清楚。又證人廖成富所供述之內容，合於常理，原審不予採信，於法
有違。(二)、由甲○○之供述及事後與林松興達成和解等情，顯見甲○○已有悔意，原
審未斟酌上情，撤銷第一審判處甲○○有期徒刑八年之判決，改判處甲○○較第一審
為重之有期徒刑九年，復未說明其何以加重其刑之理由，有違刑事訴訟法第三百七十
條之規定等語。
惟查：原判決認定上訴人二人有原判決事實欄所記載之共同（甲○○連續）攜帶兇器
意圖為自己不法所有，以強暴致使不能抗拒而取他人之物犯行，係以訊據甲○○坦承
：伊有搶得被害人王建勳、林松興之金項鍊，並以機車大鎖毆擊王建勳、林松興之後
腦部；於警訊及第一審坦承：伊有搶走呼恩新之金項鍊，伊是要金項鍊，不是要打呼
恩新等情是實。又甲○○於警訊及偵查中供承：伊與乙○○共謀騎乘機車行搶，由乙
○○騎機車，伊則負責尋找目標下手各情，核與乙○○於警訊及偵查中所供述之情節
相符。被害人呼恩新、王建勳、林松興並分別指訴上訴人二人確有如原判決事實欄所
載之犯行明確，被害人林松興部分並核與現場目擊證人洪瑞雯、傅明祥、張冠良所證
述之情節相符。此外，並有相關照片八張、贓物認領保管收據、高雄市政府警察局舉
發違反道路交通管理事件通知單、林松興診斷證明書、上訴人二人作案所用之機車大
鎖一把、黑色及銀色安全帽各一頂、口罩一個等扣案及在卷可稽。上訴人二人就強劫
林松興部分，其等相互間顯具犯意聯絡及行為分擔。甲○○嗣又改稱乙○○不知情一
節，核屬事後迴護乙○○之詞，不足採信。扣案之前開機車金屬大鎖厚重，須使力始
可揮動等情，已據第一審勘驗明確，甲○○竟持該厚重機車大鎖自後毆擊被害人等重
要脆弱部位之後腦部（上訴人二人就被害人林松興部分係基於共同之犯意為之），致
被害人等分別頭部暈眩或受有右耳裂傷、頭顱血腫等傷害，被害人等遽遭重擊而陷於
無法抗拒之程度，至為顯然。證人即乙○○之兄廖成富證稱：乙○○所騎機車未懸掛
車牌，係因車牌常不見，伊乃將之卸下置於置物箱內，忘記告訴乙○○云云。然上訴
人二人因騎乘未懸掛車牌之紅色機車（車牌號碼ＯＶＮ∣一三七號），方經警將其等
帶回警局調查舉發，嗣上訴人二人作案後為警查獲時，亦仍未懸掛車牌等情，已據證
人即查獲之警員李俊宏、龔文證述明確。上訴人二人顯然明知該機車車牌係置於置物
箱內，卻仍未懸掛車牌騎乘並下手強劫被害人林松興之金項鍊，上訴人二人係為逃避
警方追查而故意不懸掛車牌，至為顯然。廖成富之證詞不足為有利上訴人二人之認定
等情，予以綜合判斷。因而撤銷第一審判決，改判論處上訴人二人共同（甲○○連續
）攜帶兇器意圖為自己不法所有，以強暴致使不能抗拒而取他人之物（均累犯）罪刑
，已於判決內說明其所憑之證據及其認定之理由，從形式上觀察，並無違背法令之情
形。按證據之取捨與證據之證明力如何，均屬事實審法院得自由裁量、判斷之職權；
苟其此項裁量、判斷，並不悖乎通常一般之人日常生活經驗之定則或論理法則，又於
判決內論其何以作此判斷之心證理由者，即不得任意指摘其為違法，而據為提起第
三審上訴之合法理由。原審綜合上述各項證據資料，說明廖成富所證述之內容，不足
為有利上訴人二人之認定；上訴人二人強劫林松興金項鍊部分，係由乙○○騎乘機車
後載甲○○，且上訴人二人就前開犯行，相互間具有犯意聯絡及行為分擔之共同正犯
關係，乃其採證職權之合法行使，原判決並已說明其證據取捨及證據證明力判斷之理
由，不容任意指為違法。況原審於最後審判期日調查證據完畢開始辯論前，審判長問
上訴人二人尚有何證據請求調查，上訴人二人均答稱：「無」（原審卷第一百三十頁
）。而本院為法律審，上訴人在本院又為此爭執，自非依據卷內資料執為指摘之合法
上訴第三審理由。刑法第五十六條之連續犯雖以一罪論，但得加重其刑至二分之一，
其加重多寡，當與連續犯行次數之多寡有關，故同一連續犯案件，其所認定犯行次數
較少者，與所認定犯行次數較多者，兩者適用之連續犯刑罰法條，就形式上觀之，雖
無差異，但實質上其法條所含刑罰輕重之程度，顯有不同，故第二審法院所認定連續
犯之次數，倘較第一審法院所認定者為多，則第一審判決適用之連續犯刑罰法條，實
質上即難謂當，依刑事訴訟法第三百七十條但書之規定，第二審自得諭知較重於第一
審判決之刑。原判決以甲○○強劫呼恩新金項鍊部分，雖未據公訴人起訴，然此部分
與已起訴部分有連續犯裁判上一罪之關係，第一審判決就該部分漏未審理，尚有未洽
，因而撤銷第一審判決，並就該部分併予審理判決，則其連續犯實質上所含刑罰輕重
之程度，顯與第一審所認定者不同，原審因而諭知甲○○較重於第一審判決之有期徒
刑九年，不能任意指與刑事訴訟法第三百七十條之規定有違。縱認原判決對上情未詳
予論述說明，而有微疵，然於判決之結果並無影響，依刑事訴訟法第三百八十條規定
，仍不得據為合法之第三審上訴理由。上訴意旨對原審之論斷，究係違背何種法則或
如何適用法則不當，並未依據卷內資料具體指摘，徒憑己意，或就原判決已有說明之
事項，或就原審判斷證據證明力之合法職權行使，漫指其違法，重為單純事實上之爭
執，難謂係適法上訴第三審之理由，其等之上訴違背法律上之程式，應予駁回。
據上論結，應依刑事訴訟法第三百九十五條前段，判決如主文。
中      華      民      國    九十一    年      九      月     十二     日
                              最高法院刑事第三庭
                                  審判長法官  董  明  霈
                                        法官  林  茂  雄
                                        法官  王  居  財
                                        法官  張  祺  祥
                                        法官  郭  毓  洲
      右正本證明與原本無異
                                              書  記  官
中      華      民      國    九十一    年      九      月     十九     日
